【裁判字號】    91,交聲,200
【裁判日期】    920430
【裁判案由】    違反道路交通管理處罰條例聲明異議
【裁判全文】
臺灣苗栗地方法院交通事件裁定                    九十一年度交聲字第二００號
    原處分機關  交通部公路總局新竹區監理所苗栗監理站
    異  議  人  丙○○
    即受處分人          國民
右列受處分人因違反道路交通管理處罰條例案件，對於交通部公路總局新竹區監理所
苗栗監理站中華民國九十一年十月十八日所為之處分（原處分案號：竹監苗字第裁五
四─Ｆ00000000號），聲明異議，本院裁定如左：
    主  文
異議駁回。
    理  由
一、本件聲明異議意旨略以：異議人即受處分人丙○○係受災戶又逢農忙期，與被害
    人乙○○發生擦撞車禍，乃無心之過，當時不知有擦撞到人，且事後已與乙○○
    達成民事和解並賠償損失，伊並非肇事後故意逃避，請求撤銷原處分機關所為終
    身不得考領駕駛執照之處分云云。
二、原處分意旨略以：異議人於民國九十一年八月三十一日十七時二十分許，駕駛車
    牌號碼ＭＮ─九一一０號自用小貨車，沿苗栗縣卓蘭鎮○○路往河南街方向行駛
    ，途經中正路農民診所前，不慎擦撞同向由陳乙○○騎乘之車牌號碼ＪＣＮ─五
    三一號機車之左側，使乙○○倒地，因而受有右鎖骨骨折之傷害。異議人於肇事
    後，並未下車查看，旋即駕駛上開車輛逃逸，嗣經警查獲，原處分機關乃依法裁
    處異議人吊銷駕駛執照並永久禁考之處分。
三、按汽車駕駛人，駕駛汽車肇事致人受傷，應即採取救護或其他必要措施，並向警
    察機關報告，逃逸者，吊銷駕駛執照；汽車駕駛人，曾依第六十二條第一項之規
    定吊銷駕駛執照者，終身不得考領駕駛執照，道路交通管理處罰第六十二條第一
    項、第六十七條第一項分別定有明文。
四、訊據異議人對於右揭時、地駕駛上開自用小貨車肇事，致被害人乙○○受有傷害
    之事實固坦承不諱，惟矢口否認有何肇事逃逸之情事，並辯稱：伊當時不知有擦
    撞人云云。惟查，徵諸異議人經警查獲時，於警訊中自承：「（問：當時你駕駛
    該車號ＭＮ─九一一０號自小貨車行經該路段時是否有撞到乙部重機車【車號Ｊ
    ＣＮ─五三一】？肇事後為何未停車查看並將傷者送醫及報警處理請詳述？）當
    時我駕車行經該路段時有乙部機車在我車輛前方，我即從該機車左邊方向超車，
    至於有無撞到該機車我不能確定，因此我即駕車直往第一公墓方向前進，未停車
    查看及將傷者送醫與報警處理。」等語（參見卷附苗栗縣警察局大湖分局卓蘭分
    駐所偵訊筆錄影本），足見異議人於肇事時其主觀上已意識到可能因超車擦撞機
    車甚明。而參諸異議人對於本件車禍之發生原因及撞擊被害人乙○○騎乘機車之
    位置於本院審理中供述：「（問：你當時是否要超乙○○的機車？）是的。」、
    「（問：你車子何處擦撞到乙○○的機車？）我車子右邊的中間。」等語（參見
    本院九十二年一月十四日訊問筆錄第九頁），核與證人即被害人乙○○於本院審
    理中證述：  「（問：當時你發生車禍的經過為何？）：：：異議人開車從我左
    後方超車，他車子的右側擦撞到我機車左邊，機車及我往右倒地，倒地後我躺在
    地上，當他車子很靠近我時，我有大聲喊叫『你撞到人了』，異議人沒有停車，
    後來是路人通知我先生及救護車到場，將我送醫。」、「（問：你在喊：你撞到
    人時！異議人從車上的玻璃可否看到你被撞倒了？）從玻璃中應該是可以看到。
    」、「（問：異議人的車子何處擦撞到你機車？）車子右邊中間處。」等語相符
    （參見本院九十二年一月十四日訊問筆錄五、六、八、九頁），而參以卷附本件
    肇事時經警拍攝之異議人所有之上開肇事車輛即車號ＭＮ─九一一０號自用小貨
    車之照片，可清楚看見上開車輛右側擦撞痕跡係靠近駕駛座旁右前門位置，顯然
    異議人於肇事當時應可自其駕駛之自用小貨車右側後照鏡，看見其車子已擦撞到
    被害人乙○○騎乘之機車。另徵諸證人即當日到場處理之苗栗縣警察局大湖分局
    卓蘭分駐所警員甲○○於本院審理中亦到庭證述：「（問：目擊證人有無向你們
    反應撞到人的車輛如何離開現場？）民眾說他聽到路上有機車倒地撞擊聲，後來
    看到一部中華牌藍色ＭＮ─九一一○號自小客車加速從卓蘭實驗高中方向逃逸，
    距離車禍現場約十五至二十公尺。」等語（參見本院九十二年一月十四日訊問筆
    錄第四頁），亦與卷附現場目擊證人詹文和於警訊時證述：看見一部藍色中華牌
    自用小貨車車號ＭＮ─九一一０號加速從卓蘭實驗中學方向逃逸等語相符，益證
    異議人當時撞到被害人乙○○後，不僅未停車將被害人乙○○受醫，且加速逃逸
    。此外，參以異議人肇事當時天候晴、日間光線良好、路面狀態乾燥、無障礙物
    ，亦有道路交通事故調查報告表一紙附卷可稽，顯然當時客觀上亦無不可歸責於
    異議人之障礙事由，是異議人之肇事逃逸事實，已甚明確。異議人辯稱其不知撞
    到被害人乙○○云云，自不足採信。末查，本件異議人與被害人乙○○就過失傷
    害部分達成民事和解，固有調解書影本一紙在卷可稽，惟仍無礙於異議人駕車肇
    事致人受傷而逃逸之行為成立，是異議人上開辯解，自係事後卸責之詞，不足採
    信。從而，本件異議人既係駕車肇事致人受傷未採取救護而逃逸，則原處分機關
    據以援引上開規定，裁處吊銷駕駛執照並永久禁考之處分，並無不當。本件異議
    為無理由，應予駁回。
五、據上論斷，應依道路交通案件處理辦法第十九條，裁定如主文。
中      華      民      國      九十二    年      四    月      三十    日
                                      臺灣苗栗地方法院交通法庭
                                          法  官  吳  炳  桂
右正本證明與原本無異。
如不服本裁定應於送達後五日內向本院提出抗告狀。
                                          書記官  楊  慧  萍
中      華      民      國      九十二    年      五    月       四     日


司法院資訊處製作；財團法人民間司法改革基金會備份。
